臺灣高等法院刑事判決　　　　 　　　 96年度上訴字第2206號
上　訴　人
即　被　告　乙○○
　　　　　　　　　　（另案於臺灣桃園監獄執行中）
指定辯護人　扶助律師　吳榮達律師
上列上訴人因強盜等案件，不服臺灣桃園地方法院96年度訴字第
431號，中華民國96年4月24日第一審判決（起訴案號：臺灣桃園
地方法院檢察署96年度偵字第2178號），提起上訴，本院判決如
下：
    主  文
上訴駁回。
    事  實
一、乙○○意圖為自己不法之所有，基於普通竊盜之犯意，於民
    國96年1月17日下午2時許，在桃園縣中壢市○○路483巷8弄
    1號旁，徒手竊取吳奕璇家中裝設在前開住處側面牆壁旁其
    內放置瓦斯桶之組合式鐵架之白鐵製鐵門一扇，得手後，正
    欲離去之際，適為居住該處隔壁之甲○○發現，甲○○立即
    大聲質問乙○○是否在偷竊，乙○○隨即將白鐵門放下並以
    渠在看狗云云虛以委蛇，緩步經由甲○○身旁欲離開現場，
    甲○○見狀，立刻出手抓住乙○○之肩膀並高喊抓賊，乙○
    ○仍欲由甲○○身邊強行離去，甲○○再將乙○○拉回，雙
    方乃反覆拉扯數次，前開屋內之吳奕璇及鄰居李豐寅皆聞聲
    外出查看，乙○○情急之下為脫免逮捕，竟基於普通傷害之
    犯意，出拳毆打甲○○之胸部及臉部，吳奕璇見狀，立即返
    回屋內打電話報警，而乙○○在與甲○○繼續拉扯中，趁機
    將懸掛在吳奕璇住處側面牆壁上長約50公分之小型丁字鎬取
    下後高高舉起，作勢要毆打甲○○，並以「你再抓我，我就
    要打你，你試試看」等語脅迫甲○○，致甲○○心生畏懼而
    往後退，李豐寅見狀，立即高聲制止並上前將乙○○手中之
    丁字鎬搶下，嗣員警據報抵達現場，始將乙○○當場逮捕，
    然甲○○因乙○○上開出拳毆打及拉扯之強暴方式，受有右
    手中指切割傷、右手食指及2至5掌指關節挫擦傷、右臉部挫
    傷等傷害。
二、案經甲○○訴由桃園縣政府警察局中壢分局報請臺灣桃園地
    方法院檢察署檢察官偵查起訴。
    理  由
一、按如法官於審判外或檢察官於偵查中訊問被告以外之人之程
    序，未予被告或其辯護人行使反對詰問權之機會，除非該陳
    述人因死亡、或身心障礙致記憶喪失或無法陳述、或滯留國
    外或所在不明而無法傳喚或傳喚不到、或到庭後無正當理由
    拒絕陳述外，均應傳喚該陳述人到庭使被告或其辯護人有行
    使反對詰問權之機會，否則該審判外向法官所為陳述及偵查
    中向檢察官所為陳述，均不容許作為證據，以保障被告之反
    對詰問權，並符憲法第8條第1項及第16條之規定意旨，最高
    法院94年度台上字第3728號判決意旨參照。查本件證人甲○
    ○於原審、本院及證人吳奕璇、李豐寅於原審審理時均以證
    人之身分接受檢察官、被告及辯護人之詰問，且其等於檢察
    官訊問時均經依法具結，且查無不正取證之情形，則依上開
    供述作成之客觀條件及環境，並無顯有不可信之情況，依刑
    事訴訟法第159條之1第2項之規定，前開證人甲○○、吳奕
    璇、李豐寅於偵查中之證述自得採為證據，合先敘明。
二、訊據被告乙○○固坦承於上開時地，徒手竊取吳奕璇家所有
    裝置在住處旁之白鐵製鐵門一扇等情不諱，惟矢口否認有何
    準強盜之犯行，辯稱：伊行竊被甲○○發覺後，就連聲向甲
    ○○道歉，並沒有毆打甲○○，當時圍觀之民眾甚多，伊豈
    可能出拳毆打甲○○，甲○○受傷之原因，可能是因為他自
    己打到牆壁或打到伊牙齒而受傷，且丁字鎬是甲○○打伊時
    掉落地面，伊順手撿起，並無持丁字鎬作勢毆打甲○○云云
    。經查：
(一)上揭犯罪事實，迭據證人甲○○於偵查、原審及本院審理時
    指述綦詳，核與證人吳奕璇、李豐寅於偵查及原審中之證述
    情節相符，且參上開證人與被告均素不相識，毫無仇隙，應
    無誣陷被告之動機，而認上開證人所為之證言，應堪採信。
    並有現場照片6張及丁字鎬照片、贓物領據各1紙在卷可稽（
    見偵卷第19至22頁、25頁），而被害人甲○○所受之上揭傷
    害，亦有新國民醫院出具之診斷證明書1份附卷可憑（見偵
    卷第18頁），均足認定被告確有前揭犯行。是被告辯稱三名
    證人所言不實，自不足採。
(二)雖證人甲○○於原審曾證稱：在扭打過程中，右手有受傷流
    血，流血的部分可能是我抓著被告的時候，被告靠著牆壁，
    我的手摩擦牆壁造成的云云。惟其同日於原審亦證稱：我的
    傷勢也有被告造成的，右手有受傷、黑青，骨頭還有一點點
    痛，臉部也有輕微挫傷等語（見原審卷第43頁），復於本院
    證稱：我發現他竊盜時就用右手抓住他左肩膀，他一直往前
    走、掙脫，我就打他，他也往我左肩及臉部大約打了2、3下
    ，傷是他打我的，並不是撞到牆壁或打到他的牙齒等語（見
    本院卷第32頁正反面），再依證人甲○○所述被告出拳打其
    胸部時，其有用右手去擋，但是有被打到等情觀之，可見被
    告除與甲○○拉扯外，復有出拳毆打甲○○，是證人甲○○
    所受之傷害，應非全係與被告扭打時不慎造成，仍與受到被
    告毆打有關，是被告辯稱甲○○可能是因巷道狹小打到牆壁
    或打到伊牙齒而受傷云云，即無可採。
(三)綜上，被告前揭辯解，無非為畏罪避就之詞，不足採信。本
    件事證明確，被告犯行洵堪認定。至被告聲請測謊及調閱路
    口之監視器錄影帶乙節，因本案事實已臻明確，且考量測謊
    之結果僅能作為證據參考之一，並非作為唯一證據，及被告
    於本院準備程序時明確供稱：不知現場有無監視器（見本院
    卷第21頁），本院核無調查必要，併此敘明。
三、按刑法第329條之準強盜罪，係以竊盜或搶奪，因防護贓物
    、脫免逮捕或湮滅罪證而當場施以強暴、脅迫為構成要件，
    其所實施之強暴行為，並不以使人受傷為必要，最高法院89
    年度台上字第1322號判決意旨參照。本件被告徒手竊取上開
    白鐵製門扇得手後，因遭甲○○查覺，為脫免逮捕，乃徒手
    毆打甲○○之胸部及臉部，導致甲○○受有上揭傷害，已如
    前述，則以被告施以強暴之手段、方法等客觀行為綜合判斷
    ，被告並非單純為掙脫甲○○而致被害人受有傷害，而係積
    極地為脫免逮捕，出手毆打甲○○之臉部等處，故被告前開
    行為並非強暴手段之當然結果，被告尚有傷害甲○○之故意
    甚明。核被告所為，係犯刑法第329條之準強盜罪，應依刑
    法第328條第1項之刑度科刑，及犯同法第277條第1項之普通
    傷害罪。被告係以一行為而觸犯上開二罪名，為想像競合犯
    ，依刑法第55條前段之規定，應從一重之準強盜罪論處。原
    審適用刑法第329條、第328條第1項、第277條第1項、第55
    條前段，刑法施行法第1條之1第1項、第2項前段，審酌被告
    之素行，及其犯罪之動機在於竊取財物，犯罪手段尚非兇暴
    ，暨被害人所受損失亦非重大，並參酌其犯後飾詞圖卸之態
    度等一切情狀，量處有期徒刑伍年肆月。經核認事用法俱無
    不合，量刑亦屬允當。被告上訴意旨猶執陳詞，否認犯罪，
    為無理由，應予駁回。
據上論斷，應依刑事訴訟法第368條，判決如主文。
本案經檢察官游明仁到庭執行職務。
中　　華　　民　　國　　96　　年　　7 　　月　　25　　日
                  刑事第十五庭審判長法  官  吳昭瑩
                                    法  官  李釱任
                                    法  官  蘇隆惠
以上正本證明與原本無異。
如不服本判決，應於收受送達後十日內向本院提出上訴書狀，其
未敘述上訴之理由者並得於提起上訴後十日內向本院補提理由書
（均須按他造當事人之人數附繕本）。
                                    書記官  吳玉華
中　　華　　民　　國　　96　　年　　7 　　月　　26　　日
附錄論罪科刑法條：
刑法第329條
竊盜或搶奪，因防護贓物、脫免逮捕或湮滅罪證，而當場施以強
暴脅迫者，以強盜論。
刑法第328條第1項
意圖為自己或第三人不法之所有，以強暴、脅迫、藥劑、催眠術
或他法，至使不能抗拒，而取他人之物或使其交付者，為強盜罪
，處5年以上有期徒刑。
刑法第277條
傷害人之身體或健康者，處3年以下有期徒刑、拘役或1千元以下
罰金。
犯前項之罪因而致人於死者，處無期徒刑或7年以上有期徒刑；
致重傷者，處3年以上10年以下有期徒刑。
